【裁判字號】    99,監宣,70
【裁判日期】    991029
【裁判案由】    監護宣告
【裁判全文】
臺灣苗栗地方法院民事裁定              99年度監宣字第70號
聲  請  人  乙○○
相  對  人  甲○○○
上列聲請人聲請監護宣告事件，本院裁定如下：
    主  文
宣告相對人甲○○○（民國16年11月1 日出生，身分證統一編號
：Ｚ000000000號）為受監護宣告之人。
選定聲請人梁緞妹（民國51年12月12日出生，身分證統一編號：
Ｚ000000000號）為受監護宣告之人之監護人。
指定乙○○（民國38年1 月21日出生，身分證統一編號：Ｚ00000
0000號）為會同開具財產清冊之人。
程序費用由受監護宣告之人負擔。
    理  由
一、按對於因精神障礙或其他心智缺陷，致不能為意思表示或受
    意思表示，或不能辨識其意思表示之效果者，法院得因本人
    、配偶、四親等內之親屬、最近1 年有同居事實之其他親屬
    、檢察官、主管機關或社會福利機構之聲請，為監護之宣告
    ，民法第14條第1 項定有明文。
二、本件聲請意旨略以：聲請人為相對人之長子，相對人自86年
    後因故摔傷後，意思表示之能力即受有損害，雖經送醫診治
    仍無起色，現為精神障礙之人，為此請求宣告相對人為受監
    護宣告之人等語，並提出戶籍謄本、中華民國殘障手冊影本
    等文件為證。本院於99年8 月18日實施鑑定程序，並於鑑定
    人即為恭紀念醫院東興院區林玉財醫師前訊問相對人，惟相
    對人對本院之訊問無法完整正確反應，甚而有無法辨識之情
    形，有勘驗筆錄在卷可稽。另經鑑定人出具之鑑定結果，認
    為：「相對人為重度失智症，且無法與人溝通，對一般事務
    的理解、認知、判斷及自我控制能力極度受損，因此其意思
    表示、受意思表示，及辨識其意思表示效果之能力達完全不
    能之程度，無法管理與處分其財產。」等語，此有為恭紀念
    醫院司法鑑定報告書1 份在卷可稽。綜上情形，堪認相對人
    確已達不能為意思表示或受意思表示之狀態，爰依首開規定
    ，宣告相對人為受監護宣告之人。
三、又按受監護宣告之人應置監護人，法院為監護之宣告時，應
    依職權就配偶、四親等內之親屬、最近1 年有同居事實之其
    他親屬、主管機關、社會福利機構或其他適當之人選定1 人
    或數人為監護人，並同時指定會同開具財產清冊之人，法院
    為前項選定及指定前，得命主管機關或社會福利機構進行訪
    視，提出調查報告及建議，監護之聲請人或利害關係人亦得
    提出相關資料或證據，供法院斟酌，法院選定監護人時，應
    依受監護宣告之人之最佳利益，優先考量受監護宣告之人之
    意見，審酌一切情狀，並注意下列事項：一、受監護宣告之
    人之身心狀態與生活及財產狀況。二、受監護宣告之人與其
    配偶、子女或其他共同生活之人間之情感狀況。三、監護人
    之職業、經歷、意見及其與受監護宣告之人之利害關係。四
    、法人為監護人時，其事業之種類與內容，法人及其代表人
    與受監護宣告之人之利害關係，民法第1110條、第1111條、
    第1111條之1 分別定有明文。末按監護宣告之裁定，應同時
    選定監護人及指定會同開具財產清冊之人，並附理由，民事
    訴訟法第604 條第1 項亦有明文規定。本院審酌聲請人之妹
    梁緞妹長年與相對人同住，由其照顧相對人多年，亦有意願
    擔任相對人之監護人，並參酌苗栗縣政府訪視調查報告，認
    為：相對人罹患失智症，身體機能隨著年紀增長而退化，且
    聲請人之妹梁緞妹與其家人應可提供一適當照顧環境予相對
    人等語；另相對人之其餘子女乙○○、梁金水、梁金火、梁
    金旺及梁美雲均同意由梁緞妹擔任相對人之監護人，有其等
    之戶籍謄本、同意書各1 份在卷可稽，足認由梁緞妹擔任相
    對人之監護人，應可善盡保護相對人權益之責任。另聲請人
    為相對人之長子，其有意願擔任會同開具財產清冊之人，此
    有99年8 月18日訊問筆錄在卷可參，另相對人之其餘子女梁
    金水、梁金火、梁金旺、梁緞妹及梁美雲均同意由乙○○擔
    任會同開具財產清冊之人，亦有其等出具之同意書及戶籍謄
    本在卷可參。綜上，爰依前揭規定，選定梁緞妹為相對人之
    監護人，併指定聲請人為會同開具財產清冊之人。
四、末按，監護人於執行有關受監護人之生活、護養療治及財產
    之職務時，應尊重受監護人之意思，並考量其身心狀況與生
    活狀況；監護開始時，監護人對於受監護人之財產，應依規
    定會同本院選定開具財產清冊之人，於2 月內開具財產清冊
    ，並陳報法院；於前條之財產清冊開具完成並陳報法院前，
    監護人對於受監護人之財產僅得為管理上必要之行為；監護
    人對於受監護人之財產，非為受監護人之利益，不得使用、
    代為或同意處分；監護人代理受監護人購置或處分財產，或
    就其居住之建築物或基地出租、供他人使用或終止租賃，非
    經法院許可，不生效力，新修正民法第1112條、第1113條準
    用第1099條第1 項、第1099條之1 、第1101條第1 項及第2
    項之規定甚明，請參照辦理。
五、依民事訴訟法第608 條第1 項，裁定如主文。
中    華    民    國    99    年    10    月    29    日
                  家事法庭   法  官  潘進順
以上正本係照原本作成。
如不服本裁定關於選定監護人及指定會同開具財產清冊之人等部
分，應於送達後10日內向本院提出抗告狀，並應繳納抗告費新臺
幣1000元；其餘關於宣告監護部分，不得抗告。
                             書記官  劉文倩
中    華    民    國    99    年    11    月    1     日

司法院資訊處製作；財團法人民間司法改革基金會備份。
